【裁判字號】    92,台上,5864
【裁判日期】    921017
【裁判案由】    擄人勒贖
【裁判全文】
最高法院刑事判決                              九十二年度台上字第五八六四號
    上  訴  人  乙○○
                        （另案在台灣台中監獄執行）
    選任辯護人  蔡宏隆律師
    上訴人      甲○○
    選任辯護人  賴思達律師
右上訴人等因擄人勒贖案件，不服台灣高等法院台中分院中華民國九十二年七月一日
第二審判決（九十二年度上訴字第一四五號，起訴案號：台灣南投地方法院檢察署九
十一年度偵字第一七七九號），提起上訴，本院判決如左：
    主  文
上訴駁回。
    理  由
按刑事訴訟法第三百七十七條規定：上訴於第三審法院，非以判決違背法令為理由不
得為之，是提起第三審上訴，應以原判決違背法令為理由，係屬法定要件，如果上訴
理由狀並未依據卷內訴訟資料具體指摘原判決不適用何種法則或如何適用不當，或所
指摘原判決違法情事，顯與法律規定得為第三審上訴理由之違法情形不相適合時，均
應認其上訴為違背法律上之程式，予以駁回。本件原判決維持第一審論處上訴人乙○
○、甲○○共同意圖勒贖而擄人，各處有期徒刑七年之判決，駁回上訴人等在第二審
之上訴；已詳所憑之證據及認定之理由，從形式上觀察，原判決並無違背法令之情
形。乙○○上訴意旨略稱(一)依被害人簡智達於偵審中之供述，已足以證明乙○○係受
「阿漢叔」之託，向簡智達索討賭債，雖乙○○未能提出債務憑證及「阿漢叔」被詐
賭之證據，然就此有利乙○○之證據，原判決未說明不採取之理由，有理由不備之違
法。(二)證人施森榮於原審供稱：「『阿漢叔』有說過因賭博輸光錢，但不知有否被詐
賭，且說他與簡智達賭博過，他說輸了就算了，他沒有告訴過我他要請人去向簡智達
催討賭債」，足證簡智達與「阿漢叔」賭博多次，且「阿漢叔」亦懷疑簡智達詐賭；
本件確係乙○○代「阿漢叔」處理賭債，原審未盡調查職責，遽處乙○○罪刑，自屬
違法。(三)乙○○於警訊雖供承以強暴脅迫方法擄人勒贖，然已於偵審中翻供否認，警
訊中之自白與事實不符。(四)案發地點係草屯商業區，如簡智達遭乙○○強擄，何以未
曾呼救，且雙方體型實力相當，乙○○絕無可能在眾目睽睽之下強押簡智達上車，原
判決有理由不備之違法。(五)在中投快速公路高架橋下，若乙○○、甲○○有勒贖意圖
，何以僅留乙○○一人在橋下看管簡智達？被害人何以不逃跑？原判決之認定事實不
符經驗法則。(六)簡智達之告訴何以與事實相符而可採？原判決未說明理由，有理由不
備之違法。甲○○上訴意旨略稱：(一)乙○○於警訊係供稱：「因為沒有錢，所以才會
綁他（簡智達）」，並未供明係擄人勒贖，警訊筆錄內之「擄人勒贖」四字係警員自
行加註，原審辯護人曾聲請調取警訊錄音帶勘驗，原審竟未調取，有調查職責未盡之
違法。(二)依乙○○、甲○○之辯解及證人施森榮之供述，足以證明乙○○可能係受「
阿漢叔」之託，向簡智達索討賭債，原審未傳訊「阿漢叔」到庭說明，有調查職責未
盡之違法。(三)原判決以簡智達之指訴為唯一證據，況當時乙○○、甲○○均未帶槍
械，乙○○不可能恐嚇簡智達要將其「扣掉」（用槍殺掉之意），原判決違背經驗及
證據法則。(四)甲○○當時係陪乙○○到處逛逛及打電動玩具，巧遇簡智達時，才知乙
○○與簡智達有賭債糾紛，本件係乙○○向簡智達索討賭債，原判決竟認定甲○○係
共同正犯，顯然違背法令。(五)案發地點人車眾多，何以簡智達未呼救？上訴人等並
未蒙面，小客車亦掛有車牌，何敢如此明目張膽？原判決違背經驗及論理法則。(六)在
中投快速公路橋下，僅留乙○○一人在場，而甲○○則駕車離去，豈不增加簡智達脫
逃之機會？且被害人身上有價值三、四萬元（新台幣、下同）之金飾，乙○○並未一
併取走，僅拿取區區二萬元，違背常理。(七)依原判決之認定，本件尚有一共犯，則
二萬元贖金理應三人平分，各得三分之一，甲○○僅負責開車，竟分得超過三分之一
之一萬元，違背經驗法則及論理法則。(八)證人施森榮於原審係供稱：「『阿漢叔』未
告訴我，他要請人向簡智達催討賭債」，原判決竟誤認為「『阿漢叔』未叫乙○○向
簡智達催討賭債」，違背證據法則。(九)原判決以警訊筆錄為判決之基礎證據，然原審
並未予甲○○辯解之機會，自屬違法。(十)原判決未依刑法第五十九條規定減輕甲○○
刑責，有不適用法則之違法各等語。惟查：依卷內被害人簡智達於警訊及偵審中之供
述，無從認定乙○○係受「阿漢叔」之託，向簡智達索討賭債，且乙○○於原審所辯
：「簡智達向人詐賭，積欠『阿漢叔』十萬元，找簡智達催討該賭債」，原判決已說
明該項辯解不採之所憑證據及理由，又卷內並無「阿漢叔」之身分資料，上訴人等亦
始終未能提供「阿漢叔」之身分資料，法院無從予以傳訊，自不能謂原審未加傳訊，
即謂原判決有調查職責未盡之違法；乙○○之上訴旨(一)、(二)及甲○○之上訴意旨(二)俱
非適法之上訴理由。乙○○於警訊時就本件犯罪事實之自白，原判決於理由欄已詳
補強證據，其警訊之自白與事實相符，原判決採為判決之證據，並無違誤。至乙○○
事後翻異警訊之自白，否認對被害人施以強暴、脅迫所持諸項辯解，原判決已詳理
由一一指駁；乙○○上訴意旨(三)係就原審採證認事之適法職權行使及原判決已說明之
事項，再為事實上之爭執，自非適法。本件案發地點是否人車眾多之商業區，被害人
何以未呼救，上訴人等何以未蒙面及自小客車掛有車牌暨是否可能僅為二萬元而擄人
勒贖，在中投快速公路橋下，何以僅留乙○○一人看管簡智達，簡智達身上有無價值
三、四萬元之金飾，乙○○何以未一併取走等項，俱與本件待證事實無直接關聯，亦
不足據以推翻原判決認定之事實；乙○○之上訴意旨(四)、(五)及甲○○之上訴意旨(五)(六)
，單純再為事實上之爭辯，不涉及原判決是否違背法令之問題，均非適法。原判決論
處上訴人等共同擄人勒贖罪刑，已說明其所憑之積極證據及認定之理由，核與卷內資
料相符，原判決並非僅以簡智達之指訴為唯一之證據，又案發時，乙○○身上是否
有槍械，有無可能開槍殺掉簡智達，與本件犯罪之構成要件無涉，自不能因乙○○未
帶槍械即謂乙○○未對簡智達恐嚇；乙○○上訴意旨(六)及甲○○之上訴意旨(三)，係
就無關犯罪構成要件之細節，為事實上之爭執，亦非適法。又本件原判決係依據卷內
證據資料，依推理作用而認定上訴人等擄人勒贖，乙○○於警訊是否未供明「擄人勒
贖」及警訊筆錄上記載乙○○自白「擄人勒贖」，是否製作筆錄之警員加註，原審若
未依聲請調取警訊之錄音帶勘驗核對，程序稍有瑕疵，然本件除去警訊筆錄有關乙○
○自白「擄人勒贖」四字之記載，仍應為同一事實之認定，不影響判決之本旨及結果
，又依原審審判筆錄之記載，原審已提示甲○○之警訊筆錄給予甲○○充分之辯論機
會，原判決以其警訊筆錄為判決之證據，並無違背證據法則。甲○○之上訴意旨(一)、
(十)，均非適法之上訴理由。原判決認定甲○○係本件犯罪之共同正犯，已說明其憑以
認定之證據，並以甲○○於原審所辯分到之一萬元不知係贖金云云，係推卸刑責之詞
，於理由欄已詳予指駁。而本件原判決所認定之另一不詳姓名之共同正犯是否分得贖
金？甲○○分得一萬元是否超過三人平分所應得？證人施森榮之供述究否可採？或屬
原審採證認事之適法職權行使，或與本件待證事實無關，甲○○上訴意旨(五)、(七)、(八)
仍為事實上之爭執，難謂適法。量刑輕重，係屬事實審法院得依職權自由裁量之事項
，苟未逾法定刑度，不得指為違法；甲○○上訴意旨(九)指稱原決未依刑法第五十九條
規定減輕其刑，有不適用法則之違誤云云，殊非適法之上訴理由。上訴人等之其他上
訴意旨亦未依據卷內資料，具體指摘原判決究係如何違背法令，俱非適法。綜上，應
認上訴人等之上訴均為違背法律上之程式，俱予駁回。
據上論結，應依刑事訴訟法第三百九十五條前段，判決如主文。
中      華      民      國    九十二    年      十      月     十七     日
                              最高法院刑事第一庭
                                  審判長法官  施  文  仁
                                        法官  林  永  茂
                                        法官  蕭  仰  歸
                                        法官  陳  世  淙
                                        法官  洪  佳  濱
      右正本證明與原本無異
                                              書  記  官
中      華      民      國    九十二    年      十      月    二十四    日
                                                                        Ｌ


司法院資訊處製作；財團法人民間司法改革基金會備份。
